臺灣士林地方法院刑事判決　　　　　　　95年度易字第1297號
公　訴　人　臺灣士林地方法院檢察署檢察官
被　　　告　丙○○
上列被告因詐欺案件，經檢察官提起公訴（95年度偵字第6672號）
，及移送併案審理（臺灣臺南地方法院檢察署95年度偵緝字第98
0 號），被告於本院準備程序中就被訴之事實為有罪之陳述，經
合議庭裁定由受命法官獨任進行簡式審判程序，並判決如下：
    主  文
丙○○幫助連續意圖為自己不法之所有，以詐術使人將本人之物
交付，處有期徒刑肆月，如易科罰金，以銀元佰元即新臺幣玖
佰元折算壹日，減為有期徒刑貳月，如易科罰金，以銀元佰元
即新臺幣玖佰元折算壹日。
    事實及理由
一、本件犯罪事實及證據除均引用檢察官起訴書（如附件）之記
    載外，並更正、補充如下：
    (一)起訴書附表2 被害人乙○○部分，「犯罪時間」欄更正為
      民國94年7 月12日，「匯款帳戶」欄第11行更正為94年8
      月23日。
    (二)證據部分補充：被告丙○○於本院訊問時之自白（見本院
      卷第73頁、第85至第88頁），核與起訴書所載其他證據相
      符，足見被告自白與事實相符，本件事證明確，被告犯行
      洵堪認定，應依法論科。
二、按金融存款帳戶，事關存戶個人財產權益之保障，與存戶之
    印鑑章、提款卡結合，其專屬性、私密性更形提高，除非本
    人或與本人具密切之關係者，難認有何理由可自由流通使用
    該存摺、印章、提款卡，一般人亦均有應妥為保管存摺、印
    鑑章、提款卡，以防止被他人冒用之認識，縱有特殊情況偶
    有將存摺、印鑑章、提款卡交付他人之需，亦必深入瞭解其
    用途後再行提供以使用，恆係吾人日常生活經驗與事理；且
    金融帳戶為個人理財之工具，申請開設金融帳戶並無任何特
    殊之限制，一般民眾皆可以存入最低開戶金額之方式申請開
    戶，一個人可以在不同之金融機構申請多數之存款帳戶使用
    ，並無何困難，此乃眾所週知之事實，則依一般人之社會生
    活經驗，苟見非親非故之人不以自己名義申請開戶，反而以
    出價蒐購或租用之方式向他人蒐集金融機構帳戶供己使用，
    衡情當知悉蒐集金融帳戶者，係將所蒐集之帳戶用於從事財
    產犯罪。況觀諸現今社會上，詐騙者蒐購人頭帳戶，持以作
    為信貸、手機簡訊詐欺之事，常有所聞，出賣或出借帳戶予
    非親非故之人，受讓人係為從事財產犯罪，已屬人盡皆知之
    事，本件被告明知存摺、提款卡、印章、密碼等有關個人財
    產、身分之物品，將淪落於不明人士手中，極易被利用為與
    財產有關之犯罪工具，竟願以不相當之對價，將其存摺等物
    交付予與其於身分上不具密切關係之人，顯然對於該帳戶將
    作為不法使用，有所認知，是雖卷內事證並無積極證據證明
    被告知悉實施詐欺者將如何犯罪，而無法於本件認定被告有
    實施詐欺犯行之共同犯意聯絡，但被告既對金融帳戶交付他
    人使用，可能遭持以從事財產犯罪有所認知，業經被告於本
    院訊問時自承在案，其有幫助他人犯詐欺罪之不確定犯罪故
    意甚明，是被告之自白堪認屬實。本件事證明確，被告犯行
    堪以認定，應依法論科。
三、按刑法上之幫助犯，係對於犯罪與正犯有共同之認識，而以
    幫助之意思，對於正犯資以助力，而未參與實施犯罪之行為
    者而言，最高法院75年度臺上字第1509號、88年度臺上字第
    1270號判決意旨參照。如未參與實施犯罪構成要件之行為，
    且係出於幫助之意思提供助力，即屬幫助犯，而非共同正犯
    。本件被告基於幫助之犯意，提供上述存摺、提款卡、密碼
    予真實年籍姓名不詳之成年男子，再轉交由詐騙集團成員利
    用被告之幫助，意圖為自己不法之所有之概括犯意，連續施
    用詐術使被害人乙○○、甲○○等人陷於錯誤，因而將其帳
    戶內之款項轉帳至被告所提供之上揭帳戶內，是被告所為係
    參與詐欺罪構成要件以外之行為，且在無證據證明被告係以
    正犯而非以幫助犯之犯意參與犯罪之情形下，應認其所為係
    幫助犯而非正犯行為。
四、新舊法之適用：
    按被告行為後，於94年2 月2 日修正公布之刑法，業於95年
    7 月1 日施行，而刑法施行法亦於95年6 月14日增訂第1 條
    之1 。修正後刑法第2 條第1 項規定：「行為後法律有變更
    者，適用行為時之法律。但行為後之法律有利於行為人者，
    適用最有利於行為人之法律。」，係規範行為後法律變更所
    生新舊法律比較適用之準據法，於新法施行後，應適用修正
    後刑法第2 條第1 項之規定，為「從舊從輕」之比較。且比
    較時應就罪刑有關之共犯、未遂犯、想像競合犯、牽連犯、
    連續犯、結合犯，以及累犯加重、自首減輕暨其他法定加減
    原因（如身分加減）與加減例等一切情形，綜其全部罪刑之
    結果而為比較，最高法院95年第8 次刑事庭會議決議參照。
    茲就比較情形分述如下：
    (一)幫助犯部分，修正前刑法第30條係規定：「幫助他人犯罪
      者，為從犯。雖他人不知幫助之情者，亦同。從犯之處罰
      ，得按正犯之刑減輕之。」，而修正後之刑法第30條則規
      定：「幫助他人實行犯罪行為者，為幫助犯。雖他人不知
      幫助之情者，亦同。幫助犯之處罰，得按正犯之刑減輕之
      。」，主要係文字用語上之修正，關於刑罰減輕之規定並
      無變更，無關成立幫助犯內容之實質之變更，不屬法律之
      變更，應逕適用修正後之規定，無須比較適用，先予敘明
      。
    (二)被告行為時，刑法第339 條第1 項就罰金刑部分規定：得
      併科1,000 元以下罰金。而被告行為後，95年6 月14日公
      布增訂之刑法施行法第1 條之1 規定：「中華民國94年1
      月7 日刑法修正施行後，刑法分則編所定罰金之貨幣單位
      為新臺幣，94年1 月7 日刑法修正時，刑法分則編未修正
      之條文定有罰金者，自94年1 月7 日刑法修正施行後，就
      其所定數額提高為30倍。但72年6 月26日至94年1 月7 日
      新增或修正之條文，就其所定數額提高為3 倍。」而刑法
      第339 條第1 項係屬72年6 月26日以前之條文，是95年7
      月1 日後，刑法第339 條第1 項就罰金刑部分之實質內容
      變更為：新臺幣30,000元以下罰金。經比較刑法施行法第
      1 條之1 增訂前後刑法第339 條第1 項之實質內容相同，
      對於被告並無有利或不利之別，應依一般法律適用原則，
      適用裁判時之法律，即刑法施行法第1 條之1 之規定，最
      高法院95年11月7 日95年度第21次刑庭會議決議、臺灣高
      等法院95年度法律座談會決議意旨參照。
    (三)被告行為時之刑法第33條第5 款規定：「主刑之種類如左
      ：五、罰金：1 元以上。」，換算新臺幣後，為新臺幣3
      元以上。惟被告行為後新刑法第33條第5 款係規定：「主
      刑之種類如下：五、罰金：新臺幣1,000 元以上，以百元
      計算之。」，經比較修正前、後關於科處罰金刑之最低刑
      度規定，自應以被告行為時之舊刑法較有利於被告。
    (四)被告行為後，刑法第41條第1 項前段已修正為：「犯最重
      本刑為5 年以下有期徒刑以下之刑之罪，而受6 個月以下
      有期徒刑或拘役之宣告者，得以新臺幣1,000 元、2,000
      元或3,000 元折算1 日，易科罰金。」，並於94年2 月2
      日修正公布，於95年7 月1 日生效，核與被告行為時刑法
      第41條第1 項前段所規定：「以1 元以上3 元以下折算1
      日」，並適用修正前罰金罰鍰提高標準條例第2 條前段（
      現已刪除）：「就其原定數額提高為100 倍折算1 日」規
      定之結果，則本件被告行為時之易科罰金折算標準，應以
      銀元100 元以上300 元以下折算1 日，經折算為新臺幣後
      ，應以新臺幣300 元以上900 元以下折算1 日。比較新、
      舊法之結果，以修正前之規定，較有利於被告，則應依修
      正後刑法第2 條第1 項前段，適用修正前刑法第41條第1
      項前段諭知易科罰金之折算標準。
    (五)綜合上述各條文修正前、後之比較，揆諸前揭最高法院決
      議及修正後刑法第2 條第1 項規定之「從舊從輕」原則，
      修正後之規定並非較有利於被告，依修正後刑法第2 條第
      1 項前段規定，應整體適用行為時即修正前之刑法相關規
      定。
五、核被告所為，係犯刑法第30條第1 項幫助犯刑法第339 條第
    1 項詐欺取財罪，而連續幫助與幫助連續原屬有別，如基於
    概括犯意，多次幫助他人犯罪，為連續幫助；如以一幫助行
    為，幫助他人連續犯罪，則為幫助連續，就幫助犯言，僅有
    一次之犯罪行為，最高法院86年度臺上字第5680號判決參照
    。查詐騙集團成員持被告所提供之郵局存摺、提款卡等物，
    連續對被害人乙○○、甲○○施以詐術，時間緊接，且觸犯
    構成要件相同之罪名，為舊刑法之連續犯，被告以提供帳戶
    之幫助行為，幫助該詐欺集團連續詐取被害人等人之財物，
    為幫助連續，僅成立一次幫助犯罪行為。又臺灣臺南地方法
    院檢察署移送併案審理被告提供臺灣新光商業銀行北三重分
    行帳戶，而詐騙甲○○部分，業據檢察官起訴，為同一案件
    ，本院自得併予審理，附此說明。爰審酌被告之素行，提供
    帳戶供詐欺集團詐騙他人財物，危害社會正常交易安全，增
    加被害人尋求救濟之困難，並使犯罪之追查趨於複雜，及其
    犯罪之動機、目的、手段、被害人遭詐騙金額，被告犯罪後
    坦承犯行，惟未能與被害人達成民事和解等一切情狀，量處
    如主文所示之刑，並依修正前刑法第41條第1 項前段規定，
    諭知易科罰金之折算標準，以資懲儆。因被告犯罪時間，係
    在96年4 月24日之前，所犯符合中華民國96年罪犯減刑條例
    第2 條第1 項第3 款所定之減刑條件，應依該規定減其宣告
    刑二分之一，故減為有期徒刑2 月，並諭知易科罰金之折算
    標準。
據上論斷，應依刑事訴訟法第第273 條之1 第1 項、第299 條第
1 項前段、第310 條之2 、第454 條第2 項，刑法第2 條第1 項
、第339 條第1 項、第30條第1 項前段、第2 項、修正前刑法第
41條第1 項前段，刑法施行法第1 條之1 ，修正前罰金罰鍰提高
標準條例第2 條，現行法規所定貨幣單位折算新臺幣條例第2 條
，中華民國96年罪犯減刑條例第2 條第1 項第3 款、第7 條，判
決如主文。
本案經檢察官吳維雅到庭執行職務。
中　　華　　民　　國　　96　　年　　12　　月　　10　　日
                　刑事第四庭法  官  高雅敏
以上正本證明與原本無異。
如不服本判決應於送達後10日內，向本院提出上訴狀。
                            書記官  田瑾俐
中　　華　　民　　國　　96　　年　　12　　月　　10　　日
附錄本案論罪科刑法條
中華民國刑法第339條第1項
意圖為自己或第三人不法之所有，以詐術使人將本人或第三人之
物交付者，處 5 年以下有期徒刑、拘役或科或併科 1 千元以下
罰金。
